臺灣彰化地方法院刑事判決　　　　　　　96年度易字第1690號
公　訴　人　臺灣彰化地方法院檢察署檢察官
被　　　告　己○○（蘇君有）
選任辯護人　楊玉珍律師
被　　　告　丁○○
上列被告因竊盜等案件，經檢察官提起公訴（96年度偵字第1025
4、10255號），及聲請簡易判決處刑（96年度偵字第8587號），
本院彰化簡易庭認為有所不妥，簽請由本院刑事庭依通常程序審
理，本院認為宜以合併審理，合併判決如下：
    主  文
丁○○、己○○共同犯三個竊盜罪，均為累犯，每罪各處有期徒
刑月，如易科罰金以新臺幣壹仟元折算壹日。丁○○、己○○
均應執行有期徒刑陸月，如易科罰金以新臺幣壹仟元折算壹日。
丁○○被訴頂替罪部分無罪。
己○○被訴民國九十六年七月二十九日竊盜部分無罪。
    事實及理由
壹、有罪部分：
一、犯罪事實：
    丁○○、己○○二人係兄弟關係，丁○○前有多項毒品前科
    ，民國（下同）91年間因施用毒品罪，經本院（91年易字第
    542號判決）處有期徒刑7月，92年10月20日執行完畢出監（
    構成累犯）。己○○亦有毒品前科，92年間因贓物案件，經
    本院（92年易字第270號判決）處有期徒刑6月，92年10月28
    日易科罰金執行完畢（構成累犯）。96年9月15日二人意圖
    為自己不法所有之個別犯意聯絡，由丁○○駕駛其所有之車
    牌號碼6395-SL自小貨車，搭載己○○，外出而為下列犯行
    ：
  (一)於96年9月15日凌晨1時30許，在彰化縣和美鎮○○里○○路
    ○ 段382巷54弄之路面，共同徒手竊取該里里長蔡瑞嘉所有
    置放於該處之水溝蓋鋼板5塊（共價值新臺幣【下同】2500
    元），得手後據為己有。
  (二)於96年9月15日凌晨2時許，在彰化縣和美鎮○○里○○路與
    仁壽路路口之公園旁，共同徒手竊取張文瑞所有置放於該處
    之乙炔鋼瓶2支（共價值16000元），得手後據為己有。
  (三)於96年9月15日凌晨2時20許，在彰化縣伸港鄉○○村○○路
    258號旁巷內，共同徒手竊取該村村長周漢堂所有置放於該
    處之水溝蓋鋼板2塊（共價值600元），得手後據為己有。
    嗣丁○○駕駛上開6095-SL自小貨車，搭載己○○，載運上
    開水溝蓋鋼板、乙炔鋼瓶，於同日（15日）凌晨3時許，途
    經彰化縣伸港鄉○○村○○路525號旁巷口，為警當場查獲
    。
二、認定事實所憑之證據及理由：
  (一)本案所引用之供述證據及非供述證據，檢察官、被告均同意
    其具有證據能力，是以後述證據之證據能力並無疑義，合先
    敘明。
  (二)被告2人於警詢、偵查中、本院審理中，對上述竊盜事實，
    均坦白承認。且被告二人是行竊周漢堂之水溝蓋後，在行竊
    地點附近（伸港鄉○○村○○路525號）前為警方查獲，當
    場扣得贓物。
  (三)行竊蔡瑞嘉水溝蓋部分，有蔡瑞嘉領回之贓物認領保管單、
    現場照片，蔡瑞嘉96年9月15日警訊筆錄等可資證明。
  (四)行竊張文瑞乙炔鋼瓶部分，有張文瑞96年9月15日警訊筆錄
    、領回贓物之認領保管單可證。
  (五)行竊周漢堂水溝蓋部分，有周漢堂96年9月15日警訊筆錄、
    現場照片，領回贓物之認領保管單可證。
  (六)本案事證明確，被告犯行已可認定。
三、論罪科刑：
  (一)核被告二人之三次行為，均係犯刑法第320條第1項之普通竊
    盜罪。被告上開三次竊盜行為，犯意各別，行為互殊，應分
    論併罰。被告二人互有犯意聯絡及行為分擔，均為共同正犯
    。
  (二)被告2人均有如事實欄內之徒刑執行經過，此有臺灣高等法
    院被告全國前案紀錄表乙紙附卷可稽，受此有期徒刑執行完
    畢後，五年以內故意再犯本件有期徒刑以上之罪，應各依累
    犯規定加重其刑。
  (三)量刑審酌：被告二人為親兄弟，僅因從母姓或從父姓而姓氏
    不同，兄弟均貪圖小利，共同犯案行竊，實在不可取。被告
    丁○○行竊鐵材等之目的是要用在自己工地上，雖然行竊之
    財物價值不多，但對被害人造成相當困擾，水溝蓋被偷可能
    造成行人交通危險，而被告坦承犯行歸還贓物後，得到部分
    被害人諒解，有和解書附卷等一切情形，各量刑如主文所示
    ，及定執行刑，並諭知易科罰金之折算標準。檢察官雖具體
    對三次犯行各求刑6月、3月、5月，但求刑過重，故無法採
    納，應予說明。
四、適用法條：
  (一)刑事訴訟法第452條、第299條第1項前段。
  (二)修正前後之刑法第320條第1項、第28條、第47條第1項、第
    41條第1項前段、第2項，第51條第5款，刑法施行法第1條之
    1。
貳、無罪部分：
一、公訴意旨另以：
  (一)被告己○○意圖為自己不法之所有，駕駛車牌號碼9395-SL
    （起訴書誤為6359-SL）號自小貨車，於96年7月29日中午12
    時26分許，至彰化縣秀水鄉○○街18號大門左側，徒手竊取
    甲○○所有置放於該處之長方形機具底座鐵板1個，得手後
    據為己有，後於同日中午12時30分許，至義興街23之1號大
    門右側，徒手竊取乙○○所有置放於該處之圓形鐵板50 塊
    ，得手後據為已有，嗣經警依竊案現場監視器錄影畫面追查
    ，始循線查獲上情。因認被告己○○觸犯刑法第320條第1項
    竊盜罪。
  (二)被告丁○○明知上開竊案非其所為，而係其弟己○○所為，
    為使其弟己○○隱避，逃避司法機關之追訴，於96年8月19
    日警詢、10月9日、19日檢察官偵訊中，佯稱其於上開時間
    、地點，拿取上開長方形機具底座鐵板1個、圓形鐵板50塊
    ，足以損害於司法追訴、審判之正確性。因認被告丁○○觸
    犯刑法第164條第2項之頂替罪。
二、檢察官係以下列為證據：
  (一)被告己○○96年10月30日檢察官偵訊中自白竊盜犯行。
  (二)被告丁○○於96年8月19日警詢、10月9日、19日偵訊中不實
    自白竊盜犯行。
  (三)證人甲○○、乙○○之證述。
  (四)竊案現場照片6張。
  (五)監視錄影器所拍攝之光碟一份。
三、被告之答辯：
  (一)被告己○○在本院審理中，否認96年7月29日有何竊盜犯行
    ，堅稱：我沒有行竊，我也從來沒有開過我哥哥的貨車，是
    我哥哥栽贓給我的，真的不是我偷的，96年10月30日檢察官
    訊問時，檢察官不相信我，一直逼我，我才認罪的，我回去
    查，才知道我當天中午在豐原消防局工作，不可能中午的時
    間又跑到秀水犯案。
  (二)被告丁○○在本院審理中，則供稱：96年7 月29日的竊盜是
    我做的，我並未頂替。案發後我有去找被害人甲○○、乙○○求情，當時我一到達被害人家，他們家裡人很多，我很害
    怕，我就謊稱不是我偷的，是我弟弟己○○偷的，然後跟他
    求情，希望他們原諒，所以我想這樣可以求情成功。沒想到
    96年10月19日檢察官偵訊時，甲○○就把我私下求情時指稱
    弟弟偷竊的事情說出來，我只好將錯就錯，推說是我弟弟竊
    盜。
四、經查：
  (一)本院審理時勘驗96年7月29日監視器光碟，發現：畫面中只
    見到車牌號碼6395-SL小貨車經過，車上載有長方形機具底
    座1個；在車輛經過監視器前所留下之近距離影像，副駕駛
    座上，並未看到人影，故應只有一人竊盜，但全程沒有清楚
    影像顯示是被告丁○○或己○○駕駛，也無見到人員下車搬
    東西之身影。
  (二)車牌號碼6395-SL號小貨車，是登記被告丁○○名下之小貨
    車，被告丁○○當然是首要被懷疑的對象，96年8月19日警
    訊時，丁○○自白稱：「我是於民國96年7月29日大約下午
    12時26分許，我分別至秀水鄉○○村○○街18號大門左側竊
    取一塊長方形機具底座，及至隔壁村義興街23-1號大門左側
    竊取圓形鐵板數量50塊。... 長方形機具底座鐵板我已拿至
    資源回收場賣掉了，拿至何家資源回收場我忘了，其所賣得
    新臺幣600元已花用殆盡了，置於圓形鐵板我拿至我所承攬
    之工地施工用了。.. 工地是在彰化縣線西彰濱工業區內，
    我願帶同警方前往。」等語，並有被告丁○○帶同警方到彰
    濱工業區施工現場所拍攝之照片為佐證。
  (三)96年10月19日檢察官偵訊時，檢察官先問被告丁○○，警訊
    筆錄是否照自己意思陳述？丁○○答稱「是」，仍承認自己
    行竊之情。檢察官訊問證人甲○○，其陳稱：「丁○○是被
    警方抓到後，曾經來跟我拜託，要我同情他，要我說東西是
    我要送給他，是約十幾天後來跟我講的，他先去找我孫子【
    乙○○】，我孫子再叫我去，丁○○跟我們說是他小弟拿的
    ，不是他拿的，又叫我說東西是我要送他的。（丁○○是否
    有幫你作過電線桿？）他不是幫我們作，.. 我也不認識他
    。（你第一次和丁○○講話是何時？）就是來找我孫子，要
    我們同情、原諒他時」等語。檢察官接著點呼證人乙○○入
    庭，其結證稱：「（庭上的丁○○是否有去找過你？）有，
    是在失竊後我去報案後約一、個禮拜，他到工廠那邊找我和
    我叔公【甲○○】，說是和我叔公有認識，東西是我叔公要
    給他的.. （丁○○是否有說東西不是他搬的，是他弟弟搬
    的？）有，他跟我及我叔公說他不是當事人，東西不是他搬
    的，是他弟弟搬的，他是出來講和了的.. 他就是某天到我
    們工廠，說東西不是他搬的，是他弟弟搬的，他和我叔公有
    認識，要和我們私底下和解... （你叔公是否有跟你說過東
    西要給他？）沒有。」等語。檢察官接著訊問被告丁○○：
    「（你是否有跟他們說東西是你弟弟搬的，不是你搬的？）
    我說是我一個小的搬的。（到底是你還是你小的搬的？）是
    我小的搬的。（小的和你是何關係？）是我親弟弟。.. （
    你弟弟名字為何？）己○○」等。以上訊問經過可知，96年
    10月19日丁○○原本承認竊盜，然證人甲○○、乙○○二人
    供出被告丁○○先前到證人家中求情，並推給己○○一事，
    被告丁○○跟著改口說是己○○竊盜。而被告丁○○到證人
    家中求情，若坦承自己竊盜並要求證人甲○○、乙○○改口
    供，恐怕證人也不會輕易答應，反而可能嚴厲斥責丁○○！
    所以被告丁○○找證人求情時，謊稱自己是為了弟弟出面，
    希望對方高抬貴手，更改口供，以挽救自己弟弟己○○前途
    云云，這樣的說詞，是要讓人誤以為丁○○一片關愛之情，
    確實是比較容易打動人心；但無奈證人甲○○、乙○○還是
    不肯更改口供，甚至意外地在偵查庭中說出被告丁○○為弟
    弟求情一事，導致被告丁○○順勢也只好說是弟弟己○○竊
    盜，此一順勢推卸責任之過程，確實也符合情理。
  (四)被告己○○堅稱96年7月29日中午當時在豐原消防局作地板
    工程，有不在場證明，請求傳訊其同事為證人，證人戊○○
    審理中結證稱：「（你跟被告己○○什麼關係？）同事，他
    在1年多跟我一起工作。（你們公司做什麼？）塑膠地板。
    （你們公司有無承攬豐原市消防局的地板工程？）有。（這
    個工程何時開始施工？）我們的工程要配合其他的水電等工
    程，所以有時施作，有時停工。（你們作地板工程多久？）
    很多天。（你們作地板工程幾個人作？）我們連老闆老闆娘
    一共六個人，96年7月29日星期日有四個人去，是老闆丙○○、蘇昭容、我還有被告己○○。（工作情形？）七、八點
    在潭子鄉我們一起集合，由老闆載我們一起去，做到五、六
    點左右下班。（中間有無離開？）沒有，我很肯定，因為我
    們老闆做到十二點多發便當，休息一下，一點開始工作。（
    當天被告己○○有無先離開？）沒有。（你為何如此肯定？
    ）因為我們是有工作才有錢，並且在薪水單上老闆會註明在
    哪裡工作，作多久。（你的薪水單是否留著？）薪水單要回
    去找找，工作紀錄老闆哪裡有。（你們的地板工作，有無分
    假日？）我們工作沒有分假日，並且消防局在趕工。.....
    （消防局的工程何時開始？施作到什麼時候？）我不敢確定
    。（七月二十九日是施作地板工程哪個部分？）貼方塊地磚
    。（這個工程作幾天？）四、五天。（四、五天中六個人都
    參與的有幾天？）我不敢確定，因為有時有其他工作要修補
    ，有人會過去。（四、五天當中被告己○○都在消防局作地
    板工程？）都在。..... （你如何知道被告己○○七月二十
    九日都有在消防局工作？）因為我有先查過我的工作簿及公
    司的資料。」等語，證人黃鴻鵬證詞也有相當根據，因為貼
    地磚工程是按日計酬的性質，員工（黃鴻鵬、被告）與老闆
    都會斤斤計較一個月究竟哪幾日工作，可以領多少錢，事後
    證人黃鴻鵬、被告己○○、及老闆等人查證得知，96年7月
    29日中午被告在豐原市消防局工作，此事應堪信為真。
  (五)至於證人甲○○、乙○○並未目睹何人竊取其財物，只是事
    後由監視錄影器發現是某人駕駛1台6095-SL自小貨車載走長
    方形機具底座鐵板一個，因此該二人之證詞尚無從認定就是
    被告己○○行竊。而被告己○○96年10月30日偵訊時，在筆
    錄第三頁以前之供述，檢察官未依據刑事訴訟法第95條告知
    其權利，而經告知其權利後，被告己○○僅回答寥寥數語，
    便被起訴。而被告己○○原本堅決否認竊盜，然不知因何緣
    故，改口承認犯罪，也許是不忍其親哥哥的謊言被戳破，只
    好委屈地承擔責任。此一自白是否出於任意性？實有可疑，
    然自白本不得作為有罪之唯一證據（刑事訴訟法第159條第2
    項），本案檢方所舉出證據方法，只有被告己○○自白一項
    可以建立被告己○○與犯罪事實之關連性，其他證據均不能
    建立關連性；甚至檢方所舉出之竊案現場照片6張，是被告
    丁○○帶同警方重回現場拍照，實與被告己○○無關，不能
    作為被告己○○竊盜之證據。
  (六)綜上所述，本院認為96年7月29日竊案應係被告丁○○所為
    ，並非被告己○○所為，被告己○○並無起訴書所指之竊盜
    犯行，被告丁○○於96年8月19日警詢、10月9日、19日偵訊
    中之自白，亦屬真實，並無頂替嫌疑，此二部分起訴意旨，
    均應諭知無罪。
五、綜上所述，而被告己○○、丁○○於本院所辯解之內容，可
    信為真。而本案亦無其他證據可資採用，檢察官之舉證無法
    達到令人「無庸置疑」相信之程度，基於罪疑惟輕、無罪推
    定之原則，應為被告己○○被訴96年7月29日竊盜部分、被
    告丁○○被訴頂替部分，均為無罪之諭知，以免冤獄。
六、適用法條：刑事訴訟法第301條。
本案經檢察官張尹敏到庭執行職務。
中　　華　　民　　國　　96　　年　　12 　月　　31　　日
                  刑事第三庭    法  官  葉明松
以上正本證明與原本無異。
如不服本判決應於收受本判決後十日內向本院提出上訴書狀，其
未敘述上訴理由者，並得於提起上訴後十日內向本院補提理由書
狀（均須按他造當事人之人數附繕本）「切勿逕送上級法院」。
告訴人或被害人對於判決如有不服具備理由請求檢察官上訴者，
其上訴期間之計算係以檢察官收受判決正本之日期為準。
中　　華　　民　　國　　96　　年　　12 　月　　31　　日
                                書記官  于淑真
【附錄本案論罪法條】
中華民國刑法第320條
（普通竊盜罪、竊佔罪）
意圖為自己或第三人不法之所有，而竊取他人之動產者，為竊盜
罪，處5年以下有期徒刑、拘役或 5 百元以下罰金。
意圖為自己或第三人不法之利益，而竊佔他人之不動產者，依前
項之規定處斷。
前二項之未遂犯罰之。
